臺灣新北地方法院刑事判決
111年度金訴字第783號
公  訴  人  臺灣新北地方檢察署檢察官
被      告  楊瑞明




上列被告因違反洗錢防制法等案件，經檢察官提起公訴（110年
度偵字第46149號、111年度偵緝字第1306、1307號），因被告於
準備程序中就被訴事實為有罪之陳述，經告知簡式審判程序之旨
，並聽取當事人之意見後，經本院合議庭裁定由受命法官獨任進
行簡式審判程序，判決如下：
    主  文
戊○○幫助犯洗錢防制法第十四條第一項之洗錢罪，處有期徒刑叁
月，併科罰金新臺幣壹萬元，罰金如易服勞役，以新臺幣壹仟元
折算壹日。
    事  實
一、戊○○依其社會生活之通常經驗與智識思慮，雖可預見將其所
    有金融帳戶之網路銀行帳號、密碼提供非屬親故或互不相識
    之人使用，有遭他人利用作為財產犯罪所得財物匯入及提領
    工具之可能，並藉此達到掩飾或隱匿詐欺犯罪所得去向之目
    的，使犯罪查緝更形困難，進而對該詐欺取財正犯所實行之
    詐欺取財及掩飾或隱匿該詐欺犯罪所得去向之洗錢罪正犯施
    以一定助力，仍基於縱令他人以其所申辦之網路銀行帳戶實
    行詐欺取財犯行、掩飾或隱匿詐欺犯罪所得去向、所在，均
    不違其本意之幫助犯意，於民國110年4月某日，在臺北市萬
    華區萬大路與西藏路口之西藥房前，將其申辦之國泰世華商
    業銀行帳號000000000000號帳戶(下稱本案帳戶)之存摺、提
    款卡及密碼、網路銀行之帳號及密碼等資料均交付真實姓名
    年籍不詳、自稱「陳淑惠」或「陳美惠」及所屬詐欺集團成
    員使用，以此方式提供本案帳戶予該詐欺集團成員（無證據
    證明有未滿18歲之人）使用而幫助其等遂行詐欺取財及洗錢
    之犯罪行為。嗣該詐欺集團成員意圖為自己不法所有，基於
    詐欺取財及洗錢之犯意聯絡，於附表「詐欺時間及方式」欄
    所示之時間、方式，向附表所示之人施行詐術，致其等陷於
    錯誤，於附表「匯款時間」欄所示時間，將附表「匯款金額
    」欄所示金額匯入本案帳戶內，旋為該詐欺集團之成員提領
    殆盡，以此方式製造附表詐欺犯罪所得之金流斷點，使警方
    無從追查，而掩飾、隱匿上開詐欺犯罪所得之去向、所在。
    嗣附表所示之人發覺有異報警處理，始循線查悉上情。
二、案經甲○○訴由新北市政府警察局土城分局、己○○訴由新北市
    政府警察局三重分局、乙○○訴由高雄市政府鳳山分局報告臺
    灣新北地方檢察署（下稱【丁○○】）檢察官偵查起訴。
    理  由
一、按除被告所犯為死刑、無期徒刑、最輕本刑為3年以上有期
    徒刑之罪或高等法院管轄第一審案件者外，於第一次審判期
    日前之準備程序進行中，被告先就被訴事實為有罪之陳述時
    ，審判長得告知被告簡式審判程序之旨，並聽取當事人、代
    理人、辯護人及輔佐人之意見後，裁定進行簡式審判程序，
    刑事訴訟法第273條之1第1項定有明文。經核本案被告戊○○
    所犯係死刑、無期徒刑、最輕本刑為3年以上有期徒刑以外
    之罪，其於準備程序中就被訴事實為有罪之陳述，經法官告
    知簡式審判程序之旨，並聽取公訴人、被告之意見後，爰依
    首揭規定，合議裁定由受命法官獨任進行簡式審判程序。是
    本案之證據調查，依同法第273條之2規定，不受同法第159
    條第1項、第161條之2、第161條之3、第163條之1，及第164
    條至170條所規定證據能力認定及調查方式之限制，合先敘
    明。
二、認定犯罪事實所憑證據及理由
  ㈠上揭事實，業據被告於本院準備、審理程序均坦承不諱（本
    院卷第73、82頁），並經證人即告訴人甲○○、己○○、乙○○分
    別於警詢中指述甚詳（詳見附表證據出處欄所示頁碼），復
    有附表「證據出處」欄所示之非供述證據在卷可佐，應認被
    告之任意性自白核與事實相符，堪信為真實。
  ㈡被告具有幫助詐欺、洗錢罪之不確定故意之認定
  ⒈刑法上故意，分直接故意（確定故意）與間接故意（不確定
    故意），行為人對於構成犯罪之事實，明知並有意使其發生
    者，為直接故意；行為人對於構成犯罪事實，預見其發生而
    其發生並不違背其本意者，為間接故意。而幫助犯成立，以
    行為人主觀上認識被幫助者，正欲從事犯罪或係正在從事犯
    罪，且該犯罪有既遂可能，而其行為足以幫助他人實現構成
    要件者，即具有幫助故意，並不以行為人確知被幫助者，係
    犯何罪名為必要。
  ⒉金融帳戶事關存戶個人財產權益之保障，屬個人理財之工具
    ，金融帳戶之存摺及提款卡，僅係供使用人作為存款、提款
    、匯款或轉帳之工具，一般人在正常情況下，皆可以存入最
    低開戶金額之方式自行向銀行自由申請開立存款帳戶，僅需
    依銀行指示填寫相關資料並提供身分證件即可，極為方便簡
    單、不需繁瑣程序，而領取帳戶存摺及提款卡使用，並無任
    何特定身分之限制，且得同時在不同金融機構申請多數存款
    帳戶使用，此乃眾所週知之事實，苟非意在將該存款帳戶作
    為犯罪之不法目的，本可自行向金融行庫開戶使用，實無蒐
    集他人存款帳戶存摺或提款卡之必要，足見他人不以自己名
    義申請開戶，反以其他方式向不特定人蒐集、收購或租借金
    融機構帳戶使用，衡情，應能懷疑蒐集收購或租借帳戶之人
    ，其目的係在藉帳戶取得不法犯罪所得，再加以提領之用。
    又金融帳戶若與存戶之提款卡及密碼結合，專屬性、私密性
    更形提高，除非本人或與本人具密切親誼關係者，難認有何
    正當理由可自由流通使用該提款卡，稍具通常社會歷練之一
    般人應具備妥為保管該等物品，縱有特殊情況，致須將該等
    物品交付予自己不具密切親誼之人時，亦必深入瞭解該他人
    之可靠性與用途，以防止遭他人違反自己意願使用或不法使
    用之常識。再者，近來以電話通知中獎、個人資料外洩、刊
    登虛偽販賣之商品、假冒親友身分借款等各類不實詐欺手法
    取財之犯罪類型層出不窮，該等犯罪，多數均係利用他人帳
    戶作為詐欺所得財物之出入帳戶，業經媒體廣為披載，金融
    機關亦一再提醒勿將帳戶資料提供他人使用之重要性。是依
    一般人通常之知識、智能及經驗，應可知悉將帳戶資料交付
    陌生之他人，極可能使取得帳戶資料者藉帳戶取得不法犯罪
    所得，且隱匿帳戶內資金之實際取得人之身分，以逃避追查
    。換言之，依當前社會一般人之智識程度與生活經驗，對於
    非依正常程序要求提供金融帳戶帳號、提款卡或密碼者，應
    可預見極可能係為取得人頭帳戶供作犯罪工具使用或隱匿金
    流追查。查，被告於案發時為47歲之中年人，並於本院審理
    程序陳稱：從事清潔工作等語（本院卷第82 頁），堪認係
    具相當智識、社會經驗之人，對於上情應有充分認識，並無
    諉為不知之理。且依被告所陳其因缺錢欲申辦信用卡，始交
    付本案帳戶資料由對方透過九州娛樂城之款項流進流出方式
    以美化帳戶並享有分紅，利於申辦信用卡等節（本院卷第73
    頁），實與一般銀行於受理信用卡申請時係審核申請人之就
    業情形、資產情形等不相符合，況款項既係流進又「流出」
    ，對被告之資力審核條件實無助益，而被告於提供上開帳戶
    時，既已知悉對方欲藉此製作不實之資金往來等財力證明，
    意圖使放款人無法正確評估被告之償債能力，因而陷於錯誤
    ，讓原本應無法貸得款項之被告得以順利貸款，可徵被告已
    預見其所提供之本案帳戶資料，乃係以作為詐術之不法目的
    使用甚明。則縱被告不確知所交付本案帳戶之對象暨其所屬
    詐騙集團犯罪行為之具體內容，惟其既已預見本案帳戶資料
    有遭詐騙集團作為詐取財物之不法工具之可能，仍不計後果
    將本案帳戶資料借予不熟識之人，而容任該項犯罪行為之繼
    續實現，具有幫助他人詐欺取財之不確定故意已明。
  ⒊又提供金融帳戶者主觀上如認識該帳戶可能作為對方收受、
    提領特定犯罪所得使用，對方提領後會產生遮斷金流以逃避
    國家追訴、處罰之效果，仍基於幫助之犯意，而提供該帳戶
    之提款卡及密碼，以利洗錢實行，仍可成立一般洗錢罪之幫
    助犯（最高法院刑事大法庭108年度台上大字第3101號裁定
    意旨參照）。被告將其本案帳戶之提款卡及密碼、網路銀行
    帳號及密碼交付他人，主觀上應有將上開帳戶交由他人入款
    、提領使用之認知，且交付後該網路銀行帳戶之實際控制權
    由取得帳號及密碼之人享有，其無從追索該等帳戶內資金去
    向，則其主觀上自可預見該等帳戶後續資金流向，有無法追
    索之可能性，對於匯入該等帳戶內資金如經持有之人提領後
    ，已無從查得，形成金流斷點，將會產生遮斷金流以逃避國
    家追訴、處罰之效果，主觀上亦有認識。是被告就其提供本
    案帳戶提款卡及密碼、網路銀行帳號及密碼之行為，對詐欺
    集團成員利用該等帳戶資料存、匯入詐欺所得款項，進而加
    以提領，而形成資金追查斷點之洗錢行為提供助力，既可預
    見，仍將本案帳戶之網路銀行帳號及密碼等帳戶資料任意交
    予他人使用，被告顯有容任而不違反其本意，則其有幫助洗
    錢之不確定故意，亦堪認定。
 ㈢綜上所述，本案事證明確，被告犯行，堪以認定，應予依法論
   科。
三、論罪科刑
  ㈠罪名
    按刑法上之幫助犯，係對於犯罪與正犯有共同之認識，而以
    幫助之意思，對於正犯資以助力，未參與實施犯罪構成要件
    之行為者而言（最高法院88年度台上字第1270號判決意旨參
    照）。被告提供本案帳戶之網路銀行帳號及密碼予他人使用
    ，使詐欺集團成員得基於詐欺取財及洗錢之犯意，向本案被
    害人施用詐術，使被害人皆陷於錯誤，而匯款至被告提供之
    本案帳戶內，再將附表所示之詐欺取財犯罪所得提領近空，
    以製造上開詐欺犯罪所得之金流斷點，使警方無從追查，而
    掩飾、隱匿上開詐欺犯罪所得之去向及所在。本案被告所為
    係對於他人遂行詐欺取財及洗錢之犯行資以助力，本案亦無
    任何積極證據證明被告有參與實施詐欺取財或洗錢之犯罪構
    成要件行為，或主觀有共同實行詐欺或洗錢犯行之犯意聯絡
    ，是核被告所為，係犯刑法第30條第1項前段、第339條第1
    項之詐欺取財罪之幫助犯及刑法第30條第1項前段、違反洗
    錢防制法第2條第2款而犯同法第14條第1項之一般洗錢罪之
    幫助犯。
  ㈡想像競合之說明
    被告以一提供本案帳戶存摺、提款卡、密碼及網路銀行帳號
    、密碼之行為，同時觸犯幫助詐欺取財罪與幫助一般洗錢罪
    ，亦係一行為觸犯數罪名之想像競合犯，應從一重之幫助一
    般洗錢罪處斷。又被告提供本案帳戶之一行為致如附表所示
    之數告訴人受害，而觸犯同一幫助洗錢罪名，依刑法第55條
    前段之規定，亦應從重論以一罪。
  ㈢減刑事由
  ⒈幫助減刑
    被告以幫助他人犯罪之意思，參與犯罪構成要件以外之行為
    ，爰依刑法第30條第2項幫助犯之規定，按正犯之刑減輕之
    。
  ⒉自白減刑
    被告就幫助洗錢犯行，於審理時自白，爰依洗錢防制法第16
    條第2項規定減輕其刑，並依法遞減輕之。
  ㈣量刑
    爰審酌被告任意將銀行帳戶資料提供他人使用，紊亂社會正
    常交易秩序及交易安全，並使不法之徒藉此輕易於詐騙後取
    得財物，而隱匿詐欺所得之去向，令司法偵查機關難以追查
    詐欺犯罪人之真實身分以阻犯行，惟審酌被告坦承犯行，已
    有所悔悟之犯後態度，並與附表編號2、3所示告訴人達成調
    解，徵得其之諒解，有本院111年度司刑移調字第557號調解
    筆錄、111年度司刑移調字第619號調解筆錄各1份附卷可參
    ，附表編號1所示告訴人則表示不願意調解，有本院公務電
    話紀錄1份在卷可查（本院卷第85頁），是其未能與該告訴
    人達成和解，難認應全究責於被告，兼衡被告犯罪動機、手
    段、被害人等所受之損害金額，暨其前有多次違反毒品危害
    防制條例案件之前科紀錄，於109年6月21日因縮短刑期執行
    完畢出監之素行狀況，有臺灣高等法院被告前案紀錄表1份
    在卷可查，併參酌被告自陳高職畢業之智識程度、從事清潔
    工作、每月所得約2萬至3萬元，須扶養母親、經濟狀況勉持
    之家庭生活與經濟狀況（本院卷第82頁）等一切情狀，量處
    如主文所示之刑，並就罰金刑部分諭知易服勞役之折算標準
    。
四、沒收
  ㈠犯罪所得
  ⒈按犯罪所得，屬於犯罪行為人者，沒收之。但有特別規定者
    ，依其規定。前項之沒收，於全部或一部不能沒收或不宜執
    行沒收時，追徵其價額，刑法第38條之1 第1 項、第3 項分
    別定有明文。查，本案被告固將本案帳戶提供實行詐欺者遂
    行詐欺取財及洗錢犯行，惟遍查全卷並無證據證明其已實際
    獲取犯罪所得，而受有不法利益，故不予宣告沒收犯罪所得
    。
  ⒉至洗錢防制法第18條第1 項固規定「犯第14條之罪，其所移
    轉、變更、掩飾、隱匿、收受、取得、持有、使用之財物或
    財產上利益，沒收之；犯第15條之罪，其所收受、持有、使
    用之財物或財產上利益，亦同。」，惟被告非實際上提款之
    人，無掩飾隱匿詐欺贓款之犯行，非洗錢防制法第14條第1
    項之正犯，自無上開條文適用，附此敘明。
  ㈡犯罪所用之物
    被告提供之銀行帳號、密碼，固為被告所有且供犯罪所用之
    物，然業由詐欺集團取得，未經扣案，參以本案帳戶已通報
    為警示帳戶，再遭被告或詐欺集團成員持以利用之可能性甚
    微，欠缺刑法上之重要性，爰不予宣告沒收。
據上論斷，應依刑事訴訟法第273條之1第1項、第299條第1項前
段，判決如主文。
本案經檢察官丙○○偵查起訴，由檢察官林亭妤到庭執行公訴。
中　　華　　民　　國　　111 　年　　6 　　月　　30　　日
                  刑事第十八庭  法  官  詹蕙嘉
上列正本證明與原本無異。
如不服本判決，應於判決送達後20日內敘明上訴理由，向本院提
出上訴狀 (應附繕本) ，上訴於臺灣高等法院。其未敘述上訴理
由者，應於上訴期間屆滿後20日內向本院補提理由書「切勿逕送
上級法院」。
                                書記官  方志淵
中　　華　　民　　國　　111 　年　　7 　　月　　4 　　日
附錄本案論罪科刑法條全文：
中華民國刑法第30條
幫助他人實行犯罪行為者，為幫助犯。雖他人不知幫助之情者，
亦同。
幫助犯之處罰，得按正犯之刑減輕之。

中華民國刑法第339條
意圖為自己或第三人不法之所有，以詐術使人將本人或第三人之
物交付者，處 5 年以下有期徒刑、拘役或科或併科 50 萬元以
下罰金。
以前項方法得財產上不法之利益或使第三人得之者，亦同。
前二項之未遂犯罰之。

洗錢防制法第2條
本法所稱洗錢，指下列行為：
一、意圖掩飾或隱匿特定犯罪所得來源，或使他人逃避刑事追訴
    ，而移轉或變更特定犯罪所得。
二、掩飾或隱匿特定犯罪所得之本質、來源、去向、所在、所有
    權、處分權或其他權益者。
三、收受、持有或使用他人之特定犯罪所得。

洗錢防制法第14條
有第二條各款所列洗錢行為者，處 7 年以下有期徒刑，併科新
臺幣 5 百萬元以下罰金。
前項之未遂犯罰之。
前二項情形，不得科以超過其特定犯罪所定最重本刑之刑。

附表：
編號 告訴人/訴請何機關調查 詐騙時間 詐騙方式 匯款時間 匯款金額(新臺幣) 證據出處 1 告訴人甲○○/新北市政府警察局土城分局  110年4月25日20時4分許前某時許 詐欺集團成員假冒LINE通訊軟體創設螞蟻外匯投資平臺(https://antsforextws.com/)並佯以散布投資訊息云云，適甲○○上網瀏覽，看見前開訊息後，與該平臺人員聯繫洽談投資事宜，並陷於錯誤，依該平臺客服人員指示下載該投資平臺之手機應用程式後，依指示而匯款。 110年4月25日20時4分許  1萬元 1.告訴人甲○○於110年5月2日警詢時之指訴(110偵37185卷第7至9頁) 2.通訊軟體LINE對話紀錄擷圖4張(內含自動櫃員機交易明細)(110偵37185卷第39至43頁) 3.國泰世華銀行110年5月25日國世存匯作業字第1100082530號函、暨所附本案帳戶客戶基本資料、110年2月25日至110年5月9日帳戶交易明細查詢(110偵37185卷第17至38頁) 2 告訴人己○○/新北市政府警察局三重分局 110年4月13日15時許 詐欺集團成員以暱稱「瑤瑤」登入TINDER交友軟體，結識己○○，復以LINE通訊軟體向己○○誆稱可透過螞蟻外匯投資平臺(https://www.antsforextws.com/)投資外匯云云。致己○○陷於錯誤，而依該平臺客服人員指示註冊為會員後依指示而匯款。 110年5月2日22時9分 2萬元 1.告訴人己○○於110年5月10日警詢時之指訴(110偵42372卷第7至10頁) 2.台新銀行自動櫃員機交易明細照片1張、通訊軟體LINE對話紀錄擷圖4張、玉山銀行存摺封面照片1張(110偵42372卷第37至41頁頁)  3.本案帳戶之國泰世華銀行000000000000號帳戶客戶基本資料、110年4月26日至110年5月2日對帳單、帳戶交易明細查詢(110偵42372卷第13至33頁) 3 告訴人乙○○/高雄市政府警察局鳯山分局 110年4月19日13時許 詐欺集團成員以暱稱「美婷」登入SWEETRING交友軟體，結識乙○○，向其誆稱可透過螞蟻外匯交易所操作投資(https://antsforextws.com/index/index/token/af2a03d88c0e145eb679bac965321ffl.html)云云，致乙○○陷於錯誤，而依該平臺客服人員指示註冊為會員後，依指示而匯款。 110年4月25日20時31分 3萬元 1.告訴人乙○○於110年6月23日警詢時之指訴(110偵46149卷第9至29頁) 2.通訊軟體LINE對話紀錄擷圖36張、匯款交易明細擷圖1份(110偵46149卷第31至40頁)  3.本案帳戶之客戶基本資料、戊○○身分證正反面影本、110年4月1日至110年7月1日帳戶交易明細查詢、對帳單(110偵46149卷第85至112頁)